臺灣高等法院刑事判決
                                   108年度上易字第2252號
上  訴  人
即  被  告  郭明峰


上列上訴人即被告因竊盜等案件，不服臺灣基隆地方法院108 年
度易字第254 號，中華民國108 年9 月12日第一審判決（起訴案
號：臺灣基隆地方檢察署108 年度偵緝字第187 號），提起上訴
，本院判決如下：
    主  文
上訴駁回。
    事  實
一、郭明峰意圖為自己不法之所有，基於竊盜之犯意，於民國10
    7年4月12日下午5時35分許，在基隆市○○區○○路00號之崇右
    影藝科技大學崇上樓4 樓，先至該校教師劉月珠之教師研究
    室內，竊取劉月珠所有、價值合計新臺幣（下同）33,000元
    之微星廠牌U270型號筆記型電腦2台、筆記本2本及郵局金融
    卡1張得手後，旋另行起意，基於為自己不法所有之意圖，
    並出於竊盜之犯意，至同樓層張學聆之教師研究室內，竊取
    張學聆所有、價值16,000元之微星廠牌U270型號筆記型電腦
    1台與價值7,000元之微軟廠牌Surface RT8.1型號之平板電
    腦1台得手後離去。郭明峰再基於以不正方法由自動付款設
    備取財之單一犯意，接續持上開竊得劉月珠申辦之郵局金融
    卡，先於同日下午9時19分40秒，在基隆市○○區○○路000巷0
    弄00號1樓7-11便利商店內使用自動櫃員機，提領20,000元
    （不含5元手續費）；再於同日下午10時1分24秒，在基隆市
    ○○區○○路00號全家便利商店內使用自動櫃員機，提領20,000
    元（不含5元手續費）；復於同日下午10時47分53秒，在臺
    北市○○區○○○路000○0號彰化銀行西門分行使用自動櫃員機，
    提領4,700元（不含5元手續費），得手後均花用殆盡。嗣經
    劉月珠與張學聆於同年月16日返校上班時，發覺遭竊，報警
    處理，始循線查悉上情。
二、案經劉月珠、張學聆訴由基隆市警察局第二分局報告臺灣基
    隆地方檢察署檢察官偵查起訴。
    理  由
壹、程序部分：
一、被告為警逮捕過程及陳述部分之證據能力：
    被告辯稱；為警逮捕之程序不合法，我遭違法逮捕拘禁30小
    時以上，且於偵訊時答非所問，筆錄內容不正確，又被告並
    未有任何如起訴書和判決書上所載之自白，卻遭簡易審判程
    序處理，逃避正常審理程序，侵害當事人訴訟審級權益云云
    （本院卷第23至29頁）。按拘提或因通緝逮捕之被告，應即
    解送指定之處所；如24小時內不能達到指定之處所者，應分
    別其命拘提或通緝者為法院或檢察官，先行解送較近之法院
    或檢察機關，訊問其人有無錯誤。又被告之自白，非出於強
    暴、脅迫、利誘、詐欺、疲勞訊問、違法羈押或其他不正之
    方法，且與事實相符者，得為證據，刑事訴訟法第91條、第
    156條第1項分別定有明文。查：
  ㈠本案被告經檢察官依法傳喚，無正當理由不到庭，復拘提無
    著，而經臺灣基隆地方檢察署（下稱基隆地檢署）於107年9
     月12日發布通緝，於108年5月13日下午3時30分為警緝獲，
    於翌（14）日上午9時37分解送基隆地檢署歸案，經檢察官
    於同日上午10時37分訊問完畢後，就本案部分諭知請回，當
    場並由法警交付歸案證明書其中一聯給被告，但因被告另涉
    他案經臺灣臺北地方檢察署發布通緝，故檢察官復當庭另行
    諭知解交臺灣臺北地方檢察署歸案等情，有送達證書、拘提
    報告書、通緝書、新北市政府警察局土城分局執行逮捕、拘
    禁告知本人通知書、警詢筆錄、偵訊筆錄各1份（108年度偵
    字第3036號卷，下稱偵卷，第79、91、123 頁；108年度偵
    緝字第187號卷第19頁、第9至11頁、第45至49頁）在卷可稽
    ，並經原審勘驗偵訊筆錄之內容無訛，有勘驗筆錄1 份附卷
    可參（見原審卷第47至51頁）是被告因通緝而為警逮捕，並
    於24小時內移送基隆地檢署歸案、偵訊，於程序上無何不法
    之處，先予敘明。
  ㈡經原審於審理時當庭勘驗被告於偵訊時之錄影光碟後，確認
    係檢察官與被告以一問一答方式進行，且被告雖否認有前往
    案發地點行竊一事，但對於檢察官當庭所提示其以告訴人劉
    月珠失竊之郵局金融卡提款時之監視錄影畫面照片時，有經
    過相當時間之閱覽後，答稱：「那個人應該是我」、「沒錯
    啦」等語（原審卷第49至50頁），顯然能夠理解檢察官之提
    問，並能就問題內容而為承認或否認之陳述，沒有答非所問
    之情形，亦足以認定其於偵查中並未遭到檢察官強暴、脅迫
　　、誘導等不正訊問而取供之情況，是被告此部分關於提領款
    項之人為其無訛之陳述，應得為證據。
  ㈢被告經檢察官訊問後，否認犯行，嗣經檢察官提起公訴，由
    原審以通常程序審理、判決等情，有起訴書、原審準備程序
    筆錄、審判筆錄、判決書各1份（原審卷第5 至8、31至36、
    45至54、73至80頁）附卷可佐。而觀諸起訴書及原審判決書
    之內容，並未提及被告有何自白，原審亦未曾以簡易程序審
    理、判決，是被告前開指摘逕遭簡易程序審理云云，摘顯屬
    子虛，均無足採。
二、被告以外之人供述證據及非供述證據之證據能力：
  ㈠被告以外之人於審判外之言詞或書面陳述，除法律有規定者
    外，不得作為證據，刑事訴訟法第159條第1項定有明文。而
    所謂法律有規定者外，於警詢中之供述，係指有同法第159 
    條之2所指其先前於警詢之陳述與之後在審判中之陳述不符
    時，先前之陳述具有較可信之特別情況，且為證明犯罪事實
    存否所必要者而言；於偵查中向檢察官所為之陳述，則規定
    於同法第159條之1第2項，除顯有不可信之情況者外，得為
    證據。
  ㈡被告於準備程序及審理時，僅就各項不利其之供述證據及非
    供述證據表示概括之反對意見，或言不知道要有什麼意見，
    或稱不會說等語（本院卷第66至67頁），然細究其所陳，顯
    係針對證據證明力表達意見，而非就證據能力所述。惟參考
    其否認證人即告訴人劉月珠、張學聆所指訴之內容（見本院
    卷第66頁），且查彼二證人於本院審理時均已到庭具結作證
    ，證述內容與警詢中之陳述大致相符，是證人劉月珠、張學
    聆於警詢中之證述，並非證明事實存否所必要，核與刑事訴
    訟法第159條之2所規定之例外情形亦不相符，此外復無同法
    第159條之3所規定的例外情形，是彼二證人於警詢之證述，
    應無證據能力。
  ㈢其餘資以認定本案犯罪事實之非供述證據，查無違反法定程
    序取得之情形，依刑事訴訟法第158條之4反面規定，洵有證
    據能力。
貳、實體部分：
一、訊據被告堅決否認有何竊盜及以不正方法由自動付款設備取
    財犯行，辯稱：一般人無法拿所指被竊物品走那麼遠；案發
    日我沒有任何印象，基隆是我嫂嫂家，只有拜拜時會回來一
    天，我對基隆不太熟；我到基隆都是坐大眾交通工具，所以
    不可能在107年4月12日下午10時1分於基隆忠一路全家便利
    超商提完款後，過40幾分鐘就到臺北萬華彰化銀行西門分行
    提款；又監視器錄到影像模糊，不是我；告訴人也沒有提出
    失物證明或購買單據紀錄，不能認定有遭竊相關物品品項數
    量云云（原審卷第33頁、本院卷第64頁、第121頁至背面）
    。經查：
　㈠告訴人劉月珠、張學聆於107年4月12日下午5時35分許，在基
    隆市○○區○○路00號之崇右影藝科技大學崇上樓4樓各自之研
    究室均遭竊，劉月珠失竊價值計33,000元之微星廠牌U270型
    號筆記型電腦2台、筆記本2本及郵局金融卡1張得手後，張
    學聆則失竊價值16,000元之微星廠牌U270型號筆記型電腦1
    台與價值7,000元之微軟廠牌Surface RT8.1型號之平板電腦
    1台。而劉月珠失竊之郵局金融卡，接續於下列時地之自動
    櫃員機遭人提領：107年4月12日下午9時19分40秒，在基隆
    市○○區○○路000巷0弄00號1樓7-11便利商店內，遭人提領20,
    000元（不含5元手續費）；於同日下午10時1分24秒，在基
    隆市○○區○○路00號全家便利商店內，遭人提領20,000元（不
    含5元手續費）；於同日下午10時47分53秒，在臺北市○○區○
    ○○路000○0號彰化銀行西門分行，遭人提領4,700元（不含5
    元手續費）等情，業據證人即告訴人劉月珠、張學聆分別於
    本院審理時到庭證述詳盡（本院卷第96至98頁、114至117頁
    ），並有崇右影藝科技大學現場及監視器翻拍照片16張、監
    視器翻拍照片9張、7-11超商內監視器翻拍照片5張、中國信
    託ATM前照片影本1張、彰化銀行西門分行ATM前照片影本1張
    及劉月珠存摺影本1份（偵字卷第19至37頁）在卷可稽），
    此部分事實首堪認定。　
  ㈡被告雖以前詞置辯，惟：
　　⒈證人即告訴人劉月珠於本院審理時證稱：我是崇右科技大
      學老師，我於星期一（即107年4月16日）去學校時，發現
      我研究室門跟門鎖有撬的痕跡，遭人行竊，電腦不見，後
      來我對存摺有疑慮，覺得可能會被偷領錢，就打電話給郵
      局，郵局說裡面剩下一些零頭，因為時間已久，被竊的物
      品內容詳細情形如同警詢時所述（即微星U270筆記型電腦
      2台、郵局金融卡1張，筆記本2本，且竊嫌持上開郵局金
      融卡於107年4 月12日盜領我帳戶內款項20,005、20,005
      、4,705元，共44,715元），微星電腦是校方配給老師所
      用，我沒有購買證明，但我在第一時間有跟學校教官報告
      ，教官調閱監視錄影畫面發現是107年4月12日有人進入的
      影像，該人離開後包包本來是扁扁變成鼓鼓的，因此判斷
      可能是該人從研究室搜刮這些電腦等語（本院卷第96至99
      頁、偵卷第9頁、第21頁）。
　　⒉證人即告訴人張學聆於本院審理時證稱：我是崇右科技大
      學教師，例行早上都會去校安中心打招呼，沒多久同事就
      來說她（即劉月珠）辦公室遭竊，因為我辦公室在她隔壁
      ，隨同她回到我研究室時，看到學校提供我們使用的MSI
      （即微星廠牌）筆記型電腦不見，我和劉月珠一同去校安
      中心請求協助，校安中心的人來檢視，發現木頭門有破壞
      痕跡，我再回到我研究室時，又發現我桌上微軟的Surfac
      e RT不見，而微軟的這台電腦是當初同仁看到燦坤有介紹
      RT教育版，數位同仁一起購買，所以我沒有任何收據，校
      安中心有先調閱學校錄影帶察看，詳細情形都如同我警詢
      時所述（即係107年4月16日上午8時10分許，發現位於崇
      右影藝科技大學崇上樓4樓研究室遭人行竊微星U270筆記
      型電腦1台、微軟Surface RT8.1平板電腦1台）等語（本
      院卷第114至117頁，偵卷第13至18頁、第23頁）。　
　　⒊綜觀前開證人證詞，足認其等確實於發覺遭竊之際，旋報
      請校安中心協助，進而調閱監視錄影畫面後報警處理，復
      前往派出所製作筆錄，參諸其等證述之內容合理、明確，
      於本院審理時，復具結以擔保其陳述之真實性，並經檢察
      官、被告交互詰問之直接審理結果，其證言就所陳遭竊、
      遭盜領之主要情節前後大致一致，並無瑕疵可指，而觀其
      作證之整體過程，亦足使本院確信其證詞為真正，復考量
      其等於案發時並不認識被告，與被告並無利害關係，自無
      設陷誣攀之理，是證人劉月珠、張學聆之證詞具有相當高
      之可信性。
　㈢觀諸現場監視器擷取之錄影監視畫面顯示：有名戴口罩且著淺色外套、運動褲，身上背1只黑色側背包而疑似為竊嫌之人，於107年4月12日下午5時35分，出現在崇右影藝科技大學崇上樓4樓走廊，並於同日下午6時37分，自崇上樓1樓走廊出口，往基隆市信義區信二路與義七路口方向離去，此時該人已將淺色外套脫下而以右手持之。同日下午7時45分，該人出現於數公里外之基隆市中山區中和路168巷9弄道路，並進入該巷弄34號之房屋內。同日下午9時9分，該人換穿紅色上衣、黑色長褲自上址房屋離開，走向位於基隆市○○區○○路000巷0弄00號之7-11超商，於同日下午9時19分，持竊得之郵局金融卡，利用該店之自動櫃員機盜領告訴人劉月珠郵局帳戶內款項20,000元（不含5元手續費），並於同日下午9時23分返回上址房屋。復於同日下午9時43分，該人再次換穿黑色上衣、淺色七分褲，手持1只淺色手提包自上址房屋外出，於同日下午10時1分許出現於基隆市○○區○○路00號之全家便利商店，再以上開竊得之郵局金融卡，利用該店之自動櫃員機盜領告訴人劉月珠帳戶內款項20,000元（不含5元手續費）。該人嗣於同日下午10時47分，出現於臺北市○○區○○○路000○0號之彰化銀行西門分行，再次利用上開竊得之郵局金融卡，以該銀行之自動櫃員機盜領告訴人劉月珠帳戶內款項4,700元（不含5元手續費）。警方以上開監視器畫面、房屋及屋前停放車輛之登記名義人循線訪查後，發現從竊案現場離去之竊嫌體型、特徵、樣貌等，俱與進入基隆市○○區○○路000巷0弄00號人員相符，該戶經警查訪後，確有被告居住其內，再從嗣後提領劉月珠帳戶內款項之人臉型、眉宇、髮際之照片，比對被告留存於警局資料庫內之檔案資料，特徵亦相符，有崇右影藝科技大學崇上樓現場照片12張（偵卷第19至23頁）、監視器畫面截圖暨監視器位置圖30張（偵卷第25至35頁）、告訴人劉月珠之郵局存摺封面及內頁影本1紙（偵卷第37頁）、警員李銘偉出具之職務報告（偵卷第39頁）在卷可佐。且被告於原審準備程序、審理時經原審提示上開監視器畫面截圖後，亦承認提款機監視器攝得之人為其本人（原審卷第33頁）、竊盜現場監視錄影照片上那個人可能是其本人等語（52頁）。是被告確於上開時、地，有至崇右影藝科技大學崇上樓4樓行竊，並持竊得告訴人劉月珠之郵局金融卡至上開超商、銀行使用自動櫃員機提領告訴人劉月珠郵局帳戶款項共44,700元之事實，應堪認定。
　㈣至於被告辯稱告訴人等並未提出上開失竊物品之購買證明云
    云。惟衡諸常情，倘非己所購入或即時購入之物品，非必有
    相關購買證明，況告訴人二人於失竊報警時之第一時間已詳
    述其等失竊物品明細，並於本院證述何以無關於失竊電腦部
    分之購買證明之理由詳盡，且本案復有遭被告持告訴人劉月
    珠失竊之郵局金融卡盜領帳戶現金之情形，已如前述，倘非
    被告前往竊取，何有取得告訴人劉月珠之郵局金融卡並從中
    提領款項花用之可能？況被告於偵查中通緝到案時僅就是否
    涉足本案崇右大學教師研究室竊案一節回答不記得或沒印象
    ，並非否認竊盜犯行，對於告訴人二人遭竊物品何屬等節，
    未曾有所質疑（原審卷第49至50頁原審勘驗筆錄參照），迄
    本院審理時始翻異前詞，甚而否認監視器畫面攝得之人為其
    本人，顯見其前開辯詞，均屬臨訟卸責之語，不足採信。
  ㈤被告雖再辯稱：一般人如持本案遭竊之筆記型電腦3台、平板
    電腦1台等物將難以行動；且在107年4月12日下午10時1 分
    於基隆忠一路全家便利超商領完之後，過40幾分鐘就到臺北
    萬華的彰化銀行西門分行，時間間隔過短云云。惟查：現今
    筆記型電腦之重量大多約2公斤左右，少數更有低於1公斤者
    ，平板電腦則大多低於1公斤，均非難以攜帶之物，因此，
    本件遭竊之筆記型電腦3台、平板電腦1台及筆記本2本、郵
    局金融卡1張等物，客觀上顯可由一人獨力竊取並攜離竊盜
    現場；且上開監視器畫面截圖亦拍攝到被告進入崇右影藝科
    技大學崇上樓4樓時，身上背有1只黑色側背包，被告自崇上
    樓1樓離開時，除仍背著該只黑色側背包外，被告並脫下白
    色外套而以右手持之，且狀似以該外套掩蓋手上所持之物品
    （偵卷第25頁），是被告離開上開犯罪地點時，並非空手離
    去。依上開監視器畫面截圖所示，被告當時所背之黑色側背
    包大小應足以裝入數台筆記型電腦，且被告離去時手持之白
    色外套，亦可能用來包裹、掩飾竊得之物品。又查，上開基
    隆市○○區○○路00號之全家便利商店，位於基隆火車站前，該
    店對面即為國道客運站，可搭乘國道客運至臺北市，且當時
    係晚間10時之離峰時間，縱被告確係搭乘大眾交通工具，客
    觀上亦非全然不可能在相隔約40幾分鐘後，即到達位於臺北
    市○○區○○○路000○0號之彰化銀行西門分行，此亦為原審職務
    上所已知，更遑論自行開車或搭乘計程車，時間上可能更為
    充分，故被告所辯，均非可採。
  ㈥綜上，被告如本判決事實欄一所載之竊盜及以不正方法由自
    動付款設備取財犯行，事證均已明確，其犯行堪予認定，均
    應依法論科。
二、論罪之理由：
  ㈠按行為後法律有變更者，適用行為時之法律，但行為後之法
    律有利於行為人者，適用最有利於行為人之法律，刑法第2
    條第1項定有明文。查被告行為後，刑法第320條第1項業於1
    08年5月10日修正，同月29日公布，同月31日生效。修正前
    之刑法第320條第1項規定：「意圖為自己或第三人不法之所
    有，而竊取他人之動產者，為竊盜罪，處5年以下有期徒刑
    、拘役或500元以下罰金」；修正後則規定：「意圖為自己
    或第三人不法之所有，而竊取他人之動產者，為竊盜罪，處
    5年以下有期徒刑、拘役或50萬元以下罰金」，經比較新舊
    法之結果，將罰金刑從500元以下提高至50萬元以下，自以
    舊法對被告有利，是應適用被告行為時之法律即修正前之刑
    法第320條第1項論罪科刑。
  ㈡核被告所為，係犯修正前之刑法第320條第1項竊盜罪（共2罪
    ）及刑法第339條之2第1項之以不正方法由自動付款設備取
    財罪。按竊盜罪所保護之法益係財產監督權，是被告於事實
    欄一所載之時、地分別竊取告訴人劉月珠、張學聆2人之財
    物之行為，應論以2罪。又被告如本判決事實欄一所為之3次
    盜領行為，係於密切時、地所為，主觀上亦係基於同一之不
    正利用自動付款設備詐欺取財之單一犯意而為，且侵害同一
    法益，為接續犯，應僅論以一以不正方法由自動付款設備取
    財罪。被告所犯上開3罪間，犯意各別、行為互殊，應予分
    論併罰。
叁、駁回上訴之理由：
    原審本於同上見解，認為被告罪證明確，適用修正前刑法第
    320條第1項，刑法第2條第1項、第339條之2第1項、第41條
    第1項、第51條第5款、第38條之1第1項、第3項等規定，復
    審酌被告已有多次竊盜前科，素行非佳，有本院被告前案紀
    錄表在卷可參。其不思循正當途徑獲取生活所需，妄想以竊
    盜手段不勞而獲，並進而以竊盜所得之金融卡盜領告訴人劉
    月珠帳戶內之款項，法紀觀念顯有偏差，所為應予非難；兼
    衡被告否認犯行，及迄未賠償告訴人2 人損失之犯後態度，
    暨被告高職畢業之智識程度（偵緝卷第25頁）、於警詢時自
    述業商而家境勉持之經濟狀況，被告所竊財物之價值、對告
    訴人2人財產法益侵害之程度、檢察官請求從重量刑，及被
    告犯罪之動機、目的、手段等一切情狀，各量處竊盜罪有期
    徒刑6月、5月，非法由自動付款設備取財罪有期徒刑6月，
    並合併定其應執行之刑為有期徒刑1年3月，均得易科罰金，
    並說明折算之標準，尚就沒收部分敘明：被告竊得之微星筆
    記型電腦共3台、微軟平板電腦1台、筆記本2本、郵局金融
    卡1張，及盜領告訴人劉月珠帳戶內款項所得之現金合計44,
    700元，為其犯罪所得，均應依刑法第38條之1第1項前段、
    第3項規定，宣告沒收之，於全部或一部不能沒收或不宜執
    行沒收時，追徵其價額等情，其認事用法尚無不合，量刑亦
    屬妥適。被告上訴意旨仍執前詞否認犯行，指摘原審，均經
    本院逐一論駁如上，因認被告上訴無理由，應予駁回：
據上論斷，應依刑事訴訟法第368 條，判決如主文。
本案經檢察官楊淑芬提起公訴，檢察官孫治遠到庭執行職務。
中　　華　　民　　國　　109 　年　　2 　　月　　13　　日
     　　　　　　 刑事第二十一庭審判長法　官  許宗和
                                      法　官  章曉文
                                      法　官  黃玉婷
以上正本證明與原本無異。
不得上訴。
                                      書記官  傅國軒
中　　華　　民　　國　　109 　年　　2 　　月　　14　　日
附錄：本案論罪科刑法條全文
修正前之刑法第320 條
意圖為自己或第三人不法之所有，而竊取他人之動產者，為竊盜
罪，處5 年以下有期徒刑、拘役或5 百元以下罰金。
意圖為自己或第三人不法之利益，而竊佔他人之不動產者，依前
項之規定處斷。
前二項之未遂犯罰之。
刑法第339 條之2
意圖為自己或第三人不法之所有，以不正方法由自動付款設備取
得他人之物者，處3 年以下有期徒刑、拘役或30萬元以下罰金。
以前項方法得財產上不法之利益或使第三人得之者，亦同。
前二項之未遂犯罰之。